【裁判字號】    94,訴,525
【裁判日期】    950210
【裁判案由】    考績
【裁判全文】
臺中高等行政法院裁定
                                     94年度訴字第00525號
原      告  甲○○
被      告  臺中市西屯區大鵬國民小學
代  表  人  乙○○
訴訟代理人  丁○○
            丙○○
上列當事人間因考績事件，原告不服行政院於中華民國94年7月
25日院臺訴字第0940087963號所為之訴願決定，提起行政訴訟，
本院裁定如下：
    主  文
原告之訴駁回。
訴訟費用由原告負擔。
    理  由
一、按行政訴訟法第4條第1項規定：人民因中央或地方機關之違
    法行政處分，認為損害其權利或法律上之利益，經依訴願法
    提起訴願而不服其決定者，得向高等行政法院提起撤銷訴訟
    。而此所謂行政處分，依訴願法第3條第1項規定係指中央或
    地方機關就公法上具體事件所為之決定或其他公權力措施而
    對外直接發生法律效果之單方行政行為而言。
二、原告對被告91年9月10日之成績考核通知書，不服提起申訴
    ，經台中市教師申訴評議委員會92年4月7日將申訴駁回，原
    告提起再申訴，經台灣省教師申訴評議委員會92年10月30日
    再申訴決定（案號：92030號），以台中市教師申訴評議委
    員會之評議決定不予維持，被告對原告90學年度之成績考核
    應予撤銷，由被告另為適當之處置，被告重為審核，仍維持
    原核定，以93年1月15日鵬人字第0930000167號成績考核通
    知書通知原告，原告仍不服遞經申訴、再申訴，而分別經台
    中市教師申訴評議委員會及台灣省教師申訴評議委員會為申
    訴、再申訴駁回之決定，原告仍不服，提起訴願經行政院為
    訴願不受理之決定，而提起本件行政訴訟。
三、原告起訴意旨略以：行政院訴願委員會謂教師成績，係屬學
    校內部自治管理措施，又謂考績獎金未影響教師身分，對教
    師權利無重大影響，因而認定學校考績非行政處分，據此而
    不受理原告之訴願，原告認其理由不合法，蓋教師法為保障
    教師之工作與生活，對於教師享有之權利皆有明確之規定。
    其中第19條規定：教師之待遇分本薪、加給及獎金三種，行
    政院訴願委員會豈可以無重大影響為由，自行裁奪，而排除
    法律明確適用呢？再者何謂重大，教師法中並無如此區分，
    而排除該法之適用，行政救濟也不應有大小之區別，為確保
    教師考績獎金發放之公正合法，訂定有「公立學校教職員成
    績考核辦法」，明確規定應具備之要件及程序，此規定並非
    由學校自訂之「自治管理措施」，公立學校應依法行政，教
    師法及其相關辦法皆屬公法，基於此法而為之決定或措施皆
    屬行政處分，若說公立學校之成績考核，不是行政處分，那
    麼要如何尋求救濟？難道要循民事的管道嗎。而台灣省教師
    申訴評議委員會對原告第2次再申訴所提之評議理由除第3點
    外，未就該會原告第1次再申訴所提之4點評議理由及原告再
    申訴書中所質疑之4點理由，說明大鵬國小是否已就這些方
    面確實執行，即率爾駁回原告之再申訴，似有規避問題之嫌
    ，如此交代不清如何讓人心服，其評議理由第3點，謂出席
    委員一致決議通過..，考核程序符合規定云云，也皆是三言
    兩語的含混之詞，未就原告質疑之點及第1次再申訴，該會
    之評議理由，確實說明，按考核辦法第14條規定，考核委員
    會初核時，應備置記錄，記載事項，除委員名單及出席委員
    姓名外，並應記載受考核人數及決議事項（包括記名表決之
    結果記錄等），然而，被告提供之會議紀錄，只是一頁開會
    出席委員簽到紀錄，上面並未書明受考核人數及決議事項（
    包括記名表決之結果紀錄等），如何證明出席委員決議通過
    了原告的考績案呢？至於第1及第2點評議理由，有關原告管
    教學生是否失當的問題，之前已陳述說明過了，就由學校行
    政自由裁量，即便如此，打考績時也不能只因為這點就打乙
    等而未作全面考量，按考核辦法第13條第2項規定，平時考
    核紀錄及各項資料包括：工作成績、勤惰資料、品德生活紀
    錄及獎懲4大項，更何況被告於92年12月對原告重作之考核
    表，擬評4條2款6目，也僅第5項目無曠課曠職記錄有打勾，
    而且這點也與事實不符，因被告之事病假在14日以下，應列
    為4條1款，因此由該考核表來看，亦無法表示原告應被評為
    4條2款，按法治國家應依法行政，教師成績考核辦法中，明
    定了教師考核的程序及規定，藉此保障考核之公正不倚，然
    台灣省教師申訴評議委員會不就此具體客觀的記錄作全面詳
    實的審查，卻僅以單一事件做主觀片面之評斷，實非法治社
    會的良好示範，為此請求撤銷訴願決定及原考核處分等語。
    經查有關教師成績之考核，係屬學校內部之管理措施，原告
    已對該考績之考核依規定提起申訴、再申訴，均經駁回。而
    原告遭被告學校核定其90學年度之成績考核為晉本薪1級並
    給與半個月薪給總額之1次獎金，此並未影響原告之教師權
    利之行使，亦無重大影響其身分，參照司法院釋字第266 號
    解釋之意旨，自不得對之提起行政訴訟之救濟，況教師就學
    校之措施，認為違法或不當，致損害其權益，依教師法第29
    條第1項及第31條之規定，固得向各級教師申訴評議委員會
    提出申訴、再申訴，惟申訴、再申訴評議委員會就該項學校
    之管理措施所為之評議決定，難謂為行政處分，訴願決定以
    上開被告教職員成績考核通知書，對其教師權利之行使並無
    至重大影響，而參照司法院釋字第266號解釋並就上開考核
    通知書之考核通知，各級教師申訴評議委員會就該項學校管
    理措施所為之決定非屬行政處分，而為不予受理決定，即無
    不合。原告提起行政訴訟，顯非合法，應予駁回。
四、依行政訴訟法第107條第1項第10款、第104條、民事訴訟法
    第95條、第78條，裁定如主文。
中    華    民    國    95    年    2     月    10    日
                  第二庭審判長法  官  王  茂  修
                              法  官  林  金  本
                              法  官  莊  金  昌
以上正本證明與原本無異。
如不服本裁定，應於裁定送達後10日內以書狀敘明理由，經本院
向最高行政法院提起抗告（須依對造人數附具繕本）；並應預繳
送達用雙掛號郵票390元（34元及5元郵票各10份)。
中    華    民    國    95    年    2     月    10    日
                              書記官  邱  吉  雄


司法院資訊處製作；財團法人民間司法改革基金會備份。
